【裁判字號】    96,智,4
【裁判日期】    971224
【裁判案由】    損害賠償
【裁判全文】
臺灣高雄地方法院民事判決                 96年度智字第4號
原      告    美銘工業有限公司
法定代理人    甲○○
原      告    錦輝水電工程有限公司
法定代理人    甲○○
共      同
訴訟代理人    莊美玲律師
被      告    亞德利企業有限公司
兼法定代理人  戊○○
共      同
訴訟代理人    尤中瑛律師
上列當事人間損害賠償事件，本院於民國97年12月10日言詞辯論
終結，判決如下：
    主  文
被告亞德利企業有限公司應給付原告美銘工業有限公司新臺幣貳
萬伍仟元，及自民國九十六年二月二日起至清償日止，按週年利
率百分之五計算之利息。
被告亞德利企業有限公司與被告戊○○應連帶給付錦輝水電工程
有限公司新臺幣貳拾萬元，及自民國九十六年二月二日起至清償
日止，按週年利率百分之五計算之利息。
原告其餘之訴駁回。
訴訟費用由被告亞德利企業有限公司與被告戊○○連帶負擔十分
之一，餘由原告負擔。
本判決第一、二項得假執行。但被告亞德利企業有限公司如以新
臺幣貳萬伍仟元為原告美銘工業有限公司供擔保後；被告亞德利
企業有限公司與被告戊○○如以新臺幣貳拾萬元為原告錦輝水電
工程有限公司供擔保後，分別得免為假執行。
原告其餘假執行之聲請駁回。
    事實及理由
一、原告起訴主張：
  (一)訴外人錦輝塑膠業有限公司（下稱錦輝塑膠公司）於民國92
    年9 月間委由被告亞德利企業有限公司（下稱亞德利公司）
    開模製造模具，計有CD管盒接頭、CD管平頂接頭、雙向CD管
    接頭、單向CD管接頭、1/2 吋CD管平頂灣頭、3/4 吋CD管平
    頂彎頭、內襯套等7 組（下稱系爭模具），並給付材料及工
    資報酬共新臺幣（下同）50萬元。嗣因錦輝塑膠公司將系爭
    模具及其權利讓與原告美銘工業有限公司（下稱美銘公司）
    ，美銘公司遂與亞德利公司於93年1 月30日訂立合約，約定
    美銘公司將系爭模具交由亞德利公司產製CD管零件成品，又
    系爭模具為美銘公司所有，亞德利公司負責保管並維護，惟
    美銘公司可隨時收回系爭模具，且美銘公司所有委託製造之
    產品，亞德利公司不得自行銷售（下稱系爭合約）。
  (二)又原告錦輝水電工程有限公司（下稱錦輝水電公司）為「三
    允」商標（下稱系爭商標）專用權人，專用期間為88年2 月
    1 日至98年1 月31日止，其授權美銘公司得在CD管零件成品
    上使用系爭商標。詎亞德利公司及其負責人即被告戊○○利
    用系爭模具製造成品並使用系爭商標，私自對外低價售予訴
    外人賀倫企業有限公司（下稱賀倫公司）、博開公司及不特
    定廠商，並於95年10月、12月兩度佯稱原料價格上漲，致美
    銘公司陷於錯誤而同意調漲成品單價，以達其削價競爭之目
    的。嗣經美銘公司於95年12月7 日下午3 時10分許於亞德利
    公司內發現亞德利公司私自將美銘公司所委製之CD管零件成
    品，正擬裝車出售與訴外人賀倫公司，雖經制止，仍置之不
    理，致使美銘公司之權利受損。又錦輝水電公司於95年12月
    12 日向賀倫公司購買CD管盒接頭2盒，發見亞德利公司售予
    賀倫公司之CD管盒接頭為次級品、瑕疵品，竟然使用系爭商
    標，侵害錦輝水電公司之商標權及商譽。
  (三)因系爭模具之所有權為美銘公司所有，亞德利公司既陳稱系
    爭模具業已毀損而不能返還，且除CD管盒接頭模具外，其餘
    均不在亞德利公司之占有中，則縱其返還已毀損之CD管盒接
    頭模具，對美銘公司已無實益。故亞德利公司係屬未依約保
    管、維護系爭模具之完整，致無法返還予美銘公司，美銘公
    司自得依民法第226 條之規定，請求亞德利公司賠償系爭模
    具毀損之損害。而系爭模具之剩餘價值約值75萬元之事實，
    業據亞德利公司於96年2 月1 日委請律師發函與美銘公司時
    自承屬實，美銘公司自可請求亞德利公司賠償系爭模具之損
    害50萬元。另就亞德利公司及其負責人戊○○利用系爭模具
    製造CD管零件成品，私自對外低價售予賀倫公司、博開公司
    及不特定廠商部分，美銘公司亦可依系爭合約及民法第227
    條之規定，請求亞德利公司賠償債務不履行之損害，並依民
    法第184 條第1 項前段、公司法第23條第2 項、民法第28條
    規定，請求戊○○應與亞德利公司共同負侵權行為之連帶損
    害賠償責任。至於損害金額之計算，美銘公司除已依約扣留
    亞德利公司之貨款56萬5,031 元外，並以95年10月至96年1
    月期間美銘公司淨利損失計149 萬8,825 元作為請求之數額
    。又因亞德利公司及其負責人戊○○利用系爭模具製造CD管
    零件成品後，又私自使用系爭商標在成品上對外販售，錦輝
    水電公司即可依商標法第61條第1 項、第63條第1 項第1 款
    、同條第3 項、民法第184 條第1 項前段、公司法第23條第
    2 項、民法第28條規定，請求亞德利公司與戊○○共同負侵
    害系爭商標之連帶損害賠償責任。至於損害金額則以美銘公
    司於95年10月、11月份之淨利損失，分別為16萬5,730 元及
    8 萬5,775 元，合計為25萬1,505 元作為計算基準。復因亞
    德利公司與戊○○私自銷售使用系爭商標之CD管零件因有瑕
    疵，造成錦輝水電公司信譽之損害為20萬元，合計錦輝水電
    公司共請求亞德利公司與戊○○應連帶賠償45萬1,505 元。
    爰聲明求為判決：(一)亞德利公司應給付美銘公司50萬元，及
    自起訴狀繕本送達翌日（即96年2 月2 日，下同）起至清償
    日止，按年息5%計算之利息。(二)亞德利公司與戊○○應連帶
    給付美銘公司149 萬8,825 元、連帶給付錦輝水電公司45萬
    1,505 元，及均自96年2 月2 日起至清償日止，按年息5%計
    算之利息。(三)願供擔保請准宣告假執行。【按原告就上訴聲
    明第1 項原係請求亞德利公司與戊○○應將系爭模具返還美
    銘公司，嗣於96年7 月6 日以書狀變更該聲明為亞德利公司
    應給付美銘公司50萬元之本息（參本院卷(一)第201 頁），應
    予准許，併此敘明。】
二、被告則以：亞德利公司或戊○○並未侵害美銘公司之專利權
    ，因美銘公司之專利並無進步性，故美銘公司禁止被告銷售
    相同產品，即有違反公平交易之虞。且被告亦無銷售使用系
    爭商標之產品予賀倫公司或其他公司，被告對美銘公司調整
    報價，確係因原料供應商調整原料價格所致，並無違反系爭
    合約等語，資為抗辯。爰聲明求為判決：(一)原告之訴及假執
    行之聲請均駁回。(二)如受不利判決，願供擔保請准免為假執
    行宣告。
三、下列事項為兩造所不爭執，並有報價單（本院卷(一)第17頁）
    、系爭合約（本院卷(一)第18頁）、商標註冊證（本院卷(一)第
    19頁）、廠商採購單、出貨單（本院卷(一)第25-26 頁）、10
    月應收帳款（本院卷(一)第44-45 頁）、聯華國際專利商標事
    務95年12月18日95聯專字第346 號函（本院卷第27-29 頁）
    、新型專利技術報告（本院卷(一)第63-67 頁）等件在卷可稽
    ，堪信為真實：
  (一)訴外人錦輝塑膠公司於民國92年9 月間委由亞德利公司開模
    製造系爭模具，並給付報酬50萬元，並約定「亞德利公司可
    以優先經銷此產品到國外市場」、「上列產品有國內外申請
    之專利，如有仿冒時，錦輝塑膠公司得扣留亞德利公司所交
    貨款抵充損失並依法處理」、「模具使用二年內，如有產品
    不良、模具故障，亞德利公司負責維修完整」。
  (二)嗣錦輝塑膠公司將系爭模具及其權利讓與美銘公司，美銘公
    司與亞德利公司遂於93年1 月30日訂立系爭合約，約定美銘
    公司將系爭模具交由亞德利公司產製CD管零件成品，並於系
    爭合約第3 條約定系爭模具為美銘公司所有，亞德利公司負
    責保管並維護模具完整；第4 條約定美銘公司可隨時收回模
    具，由亞德利公司負責運送至美銘公司指定地點；第5 條約
    定美銘公司所有委託製造之產品，亞德利公司不得自行銷售
    。
  (三)錦輝水電公司為系爭「三允」商標專用權人，專用期間為88
    年2 月1 日至98年1 月31日止，並授權美銘公司得在CD管零
    件成品上使用系爭商標。
  (四)美銘公司以亞德利公司違約為由，已扣留應給付予亞德利公
    司之貨款56萬5,031元。（本院卷(一)第10、218頁）
  (五)亞德利公司開發系爭模具之費用含材料及工資共50萬元，且
    系爭模具現業已損毀，不堪使用（本院卷(二)第99頁）。
  (六)亞德利公司於95年12月以前尚有販賣貼有系爭商標之CD管零
    件成品。自原告於96年1 月間本件起訴後，亞德利公司所販
    賣者係未貼有系爭商標之CD管零件成品。（本院卷(二)第99頁
    ）。
  (七)系爭合約並無關於違約金之約定，僅有損害賠償之約定（本
    院卷(二)第100頁）。
四、本件爭點：
  (一)美銘公司得否依民法第226 條給付不能之規定，請求亞德利
    公司賠償系爭模具因毀損致不能返還之損害？其損害金額應
    如何計算？
  (二)亞德利公司及戊○○有無以系爭模具產製CD管零件成品，並
    在成品上標示系爭商標後私自對外販售？
  (三)美銘公司得否依系爭合約、民法第227 條或民法第184 條第
    1 項前段之規定，並依據公司法第23條第2 項、民法第28條
    規定，請求亞德利公司與戊○○應負連帶賠償責任？該損害
    金額應如何計算？
  (四)錦輝水電公司得否依商標法第61條第1 項、第63條第1 項第
    1 款、民法第184 條第1 項前段、公司法第23條第2 項、民
    法第28條規定，請求亞德利公司及戊○○負侵害系爭商標之
    連帶損害賠償責任？其損害金額應如何計算？
  (五)被告銷售標示系爭商標之產品，是否致錦輝水電公司之信譽
    受損？其損害金額應如何計算？
五、美銘公司得否依民法第226 條給付不能之規定，請求亞德利
    公司賠償系爭模具因毀損致不能返還之損害？其損害金額應
    如何計算？
    查美銘公司就本項爭點之主張有無理由，端視：亞德利公司
    就系爭模具有無返還義務？系爭模具是否因可歸責於亞德利
    公司之事由致給付不能？及美銘公司之損害金額應為若干？
    茲分述於下：
  (一)按當事人締結契約一經合意成立，即應受其拘束。最高法院
    18年上字第1495判例可資參照。查訴外人錦輝塑膠公司於92
    年9 月間委由亞德利公司開模製造系爭模具之事實，此為兩
    造所不爭，並有亞德利公司於92年9 月6 日之報價單附卷可
    稽（本院卷(一)第17頁）。嗣因錦輝塑膠公司將系爭模具及其
    權利讓與美銘公司，美銘公司即與亞德利公司又於93年1 月
    30日訂立系爭合約，此亦有系爭合約1 份附卷可稽（本院卷
    (一)第18頁）。從而，兩造即應受上開報價單之約定及系爭合
    約條款之拘束。是系爭模具於使用2 年內，如有產品不良、
    模具故障，亞德利公司即應負責維修完整；且系爭模具為美
    銘公司所有，亞德利公司應負責保管並維護模具完整；又美
    銘公司可隨時收回模具，由亞德利公司負責運送至美銘公司
    指定之地點等情，此觀該報價單備註欄第6 點之約定及系爭
    合約第3 條、第4 條之條款自明，足徵亞德利公司負有返還
    系爭模具於美銘公司之義務自明。
  (二)又參酌卷附行政院於86年12月30日所修正公布之固定資產耐
    用年數表第19項規定，模具之耐用年數為2 年，是以模具乃
    有一定之使用年限，如系爭模具係在正常使用狀態下而毀損
    ，則應可認為係不可歸責於亞德利公司，惟此不可歸責之事
    由，應由執此為抗辯之亞德利公司負舉證責任（最高法院77
    年度台上字第1989判決意旨參照）。惟系爭模具係何時啟用
    、何時毀損、是否於正常狀態下使用等情，未見亞德利公司
    舉證以實所說，足認亞德利公司無法舉證對系爭模具之毀損
    有不可歸責之事由，自應認亞德利公司對系爭模具之毀損具
    有可歸責性。按「因可歸責於債務人之事由，致給付不能者
    ，債權人得請求賠償損害。前項情形，給付一部不能者，若
    其他部分之履行，於債權人無利益時，債權人得拒絕該部之
    給付，請求全部不履行之損害賠償。」民法第226 條定有明
    文。查系爭模具現均業已損毀而不堪使用等情，為美銘公司
    及亞德利公司所不爭（本院卷(二)第99頁），從而，美銘公司
    主張依民法第226 條之規定，亞德利公司應負系爭模具毀損
    之損害賠償責任等情，即屬有據。
  (三)按損害賠償之目的，在填補所生之損害，其應回復者非原來
    狀態，而係應有狀態；物被毀損時，被害人除得依民法第
    196 條請求賠償外，並不排除民法第213 條至第215 條之適
    用；依民法第196 條請求賠償物被毀損所減少之價額，得以
    修復費用為估定之標準，但以必要者為限，如修理材料以新
    品換舊品，應予折舊（最高法院79年台上字第2130號判決要
    旨及最高法院77年5 月17日第9 次民庭會議決議(一)參照）。
    且「關於物之喪失或損害，請求金錢賠償，其有市價者，應
    以請求時或起訴時之市價為準。蓋損害賠償之目的在於填補
    所生之損害，其應回復者，並非『原來狀態』，而係『應有
    狀態』，應將損害事故發生後之變動狀況考慮在內。故其價
    格應以加害人應為給付之時為準，被害人請求賠償時，加害
    人即有給付之義務，算定被害物價格時，應以起訴時之市價
    為準，被害人於起訴前已曾為請求者，以請求時之市價為準
    。」最高法院亦著有95年度台上字第1798號判決可資參照。
    從而，計算系爭模具毀損之損害賠償金額，即應以系爭模具
    之開發費用50萬元，扣除亞德利公司開發模具之工資及模具
    之折舊率為度。而美銘公司並不爭執亞德利公司開發系爭模
    具之費用含材料及工資共50萬元，雖無從判斷亞德利公司開
    發系爭模具之材料及工資分別為多少，惟就亞德利公司填具
    予錦輝塑膠公司之報價單上載明：先給付定金25萬元，全部
    模具完成再給付25萬元現金等文字觀之（本院卷(一)第17頁）
    ，應可認定亞德利公司開發系爭模具之材料及工資應分別各
    為25萬元，允宜認為適當，且此亦符合美銘公司及亞德利公
    司之利益。
  (四)從而，本件如以亞德利公司開發系爭模具之材料費用作為損
    害賠償之依據時，自應將其中之折舊部分予以扣除。又依行
    政院所頒布之「固定資產耐用年數表」及「固定資產折舊率
    表」之規定，其中第19項「其他機械及設備」中之「模具」
    ，其耐用年數為2 年，依平均法每年折舊千分之500 ，參酌
    營利事業所得稅查核準則第95條第6 項規定：「固定資產提
    列折舊採用平均法或定率遞減法者，以一年為計算單位；其
    使用期間未滿一年者，按實際使用之月數相當於全年之比例
    計算之；不滿一月者，以月計。」查系爭模具係由錦輝塑膠
    公司於92年9 月間委由亞德利公司生產製造，此為美銘公司
    及亞德利公司所不爭，如上所述。迄本件美銘公司起訴之96
    年1 月26日為止，其實際使用之年數為已逾3 年有餘，則依
    營利事業所得稅查核準則第95條第8 項之規定：「營利事業
    固定資產採用定率遞減法折舊者，其最後一年度之未折減餘
    額，以等於成本十分之一為合度。」則美銘公司就系爭模具
    之材料部分得請求損害之金額應為2 萬5,000 元（250,000
    ×0.1 ＝25,000），至於亞德利公司開發系爭模具之工資25
    萬元部分，則不在美銘公司得請求之損害賠償範圍內，自應
    予扣除。
  (五)綜上，美銘公司依據民法第226 條給付不能之規定，請求亞
    德利公司賠償系爭模具因毀損致不能返還之損害，洵屬有據
    。至於美銘公司損害之金額則為2 萬5,000 元。美銘公司在
    此範圍內之請求應予准許，逾越上開金額之請求，則屬不應
    准許。又系爭模具之開發費用連工帶料僅50萬元之事實，如
    上所述，從而，美銘公司主張系爭模具之剩餘價值約值75萬
    元之事實，業據亞德利公司於96年2 月1 日委請律師發函與
    美銘公司時自承屬實，故美銘公司自可請求亞德利公司賠償
    系爭模具之損害50萬元云云，自屬無從採信，併此敘明。
六、亞德利公司及戊○○有無以系爭模具產製CD管零件成品，並
    在成品上標示系爭商標後私自對外販售？
  (一)按亞德利公司於95年12月以前尚有販賣貼有系爭商標之CD管
    零件成品，自原告於96年1 月間本件起訴後，亞德利公司所
    販賣者係未貼有系爭商標之CD管零件成品等情，為被告所不
    爭執（本院卷(二)第99頁）。核與證人即博開公司之會計丁○○於本院訊問時結證稱：「亞德利公司交付的產品外包裝曾
    有打美銘公司及三允的商標，那是去年（即95年）的事情，
    今年（即96年）就沒有了。」「（法官問：向亞德利公司買
    的產品是否上面有三允的商標？）以前的產品外包裝尚有三
    允的商標，現在都沒有，他的產品上並沒有三允的商標。」
    等語（本院卷(一)第235 頁、第237 頁）；及證人即賀倫公司
    之負責人丙○○，於臺灣高雄地方法院檢察署96年度他字第
    512 號違反商標法之案件中結證稱：「曾向被告戊○○、亞
    德利公司買CD管接頭貨品，該商品上有三允商標」等語（參
    臺灣高雄地方法院檢察署96年度他字第512 號偵查卷宗第42
    頁）相符。且戊○○於上開偵查案件中亦自承：「確於95年
    12月7 日下午3 時10分出貨予賀倫公司」等語（參臺灣高雄
    地方法院檢察署96年度他字第512 號偵查卷宗第21頁），堪
    認原告主張亞德利公司及戊○○確有以系爭模具產製CD管零
    件成品，並在其上標示系爭商標後私自對外販售之事實，應
    可採信。
  (二)又亞德利公司及戊○○販賣與瑞峰電料行之CD管零件成品上
    ，在反光時可看到一點商標的標誌，依稀有一個形狀存在等
    語，業經瑞峰電料行之負責人乙○○於本院證述屬實（本院
    卷(二)第80頁），並有原告所提出，由伊之負責人甲○○向瑞
    峰電料行購買由亞德利公司所供貨之CD管零件成品1 袋可稽
    （附於卷外）。且經本院檢視該CD管零件成品之結果，亦確
    實可在反光時，發現有系爭商標業已遭抹去之標誌存在（惟
    仍可辨識其商標之形狀），此並有原告提出原證27之照片可
    供參憑（本院卷(一)第227 頁）。而亞德利公司販售予瑞峰電
    料行之CD管零件成品，均係在96年以後之事實，亦據乙○○
    證述在卷可資參憑。益徵原告主張亞德利公司及戊○○在95
    年12月以前，確有以系爭模具產製CD管零件成品，並在其上
    標示系爭商標後私自對外販售之事實，堪可採信。被告辯稱
    ：以系爭模具產製之產品，僅出售給美銘公司或錦輝水電公
    司，並無出售予其他第三人云云，不足採信。
七、美銘公司得否依系爭合約、民法第227 條或民法第184 條第
    1 項前段之規定，並依據公司法第23條第2 項、民法第28條
    規定，請求亞德利公司與戊○○應負連帶賠償責任？該損害
    金額應如何計算？
  (一)按因故意或過失，不法侵害他人之權利者，負損害賠償責任
    。數人共同不法侵害他人之權利者，連帶負損害賠償責任。
    公司負責人對於公司業務之執行，如有違反法令致他人受有
    損害時，對於他人應與公司負連帶賠償責任。法人對於其董
    事或其他有代表權之人因執行職務所加於他人之損害，與該
    行為人連帶負賠償之責任。民法第184 條第1 項前段、185
    條第1 項前段、公司法第23條第2 項、民法第28條分別定有
    明文。查系爭合約第5 條前段明定：「本公司（即美銘公司
    ）所有委託製造之產品，乙方（即亞德利公司）不得自行銷
    售，‧‧‧如有違約，甲方（即美銘公司）得扣留乙方產品
    貨款作為補償損失，並依法究責。」，此有系爭合約在卷可
    稽。查亞德利公司及戊○○既確實有在95年12月以前，以系
    爭模具產製CD管零件成品，並在其上標示系爭商標後私自對
    外販售之事實，如上所述。則亞德利公司及戊○○確有侵害
    美銘公司依系爭合約所享有，獨門銷售委託亞德利公司以系
    爭模具所製造之CD管盒接產品之權利。從而，美銘公司依據
    系爭合約、民法第184 條第1 項前段、公司法第23條第2 項
    、民法第28條規定，請求亞德利公司及其負責人戊○○應連
    帶賠償美銘公司之損害，自屬有據。
  (二)至於美銘公司之損害金額應如何計算？查美銘公司固主張應
    依該公司自95年10月起至96年1 月止，該段期間內美銘公司
    之淨利損失計149 萬8,825 元作為請求之數額云云（按美銘
    公司所主張其損害之詳細計算式如本院卷(二)第15頁所載）。
    惟查，被告已否認美銘公司上揭計算損害之分法，且美銘公
    司亦迄未能舉證其以系爭模具所製造之CD管盒接產品，在市
    場上之占有率究為多少？且若因被告私自對外銷售該以系爭
    模具所製造之CD管盒接產品，則美銘公司之市場占有率降低
    為多少？況縱認美銘公司主張其95年9 月份、10月份及11月
    份之淨利為分別48萬479 元、16萬5,730 元及8 萬5,775 元
    為真，惟美銘公司95年10月份、11月份之淨利降低，是否全
    部係因被告私自對外銷售該以系爭模具所製造之CD管盒接產
    品所致？亦未見美銘公司舉證以實所說，則美銘公司逕以該
    公司自95年10月起至96年1 月止，該段期間內美銘公司之淨
    利損失計149 萬8,825 元作為請求之計算標準云云，不足為
    採。本院經斟酌所得稅法第83條第3 項規定，納稅義務人已
    依規定辦理結算申報，但於稽徵機關進行調查時，經通知提
    示有關各種證明所得額之帳簿、文據而未依限期提示者，稽
    徵機關得依查得之資料或同業利潤標準核定所得額。而上開
    「同業利潤標準」，所得稅法施行細則第73條則明定，係由
    財政部各地區國稅局擬訂，報請財政部備查。從而，於計算
    美銘公司此部分之損害時，參酌美銘公司所在地區之財政部
    高雄市國稅局所定之「同業利潤標準」用以計算，應屬有據
    。
  (三)按卷附95年度及96年度「營利事業各業所得額暨同業利潤標
    準」（本院卷(二)第70-76 頁），係由財政部高雄市國稅局依
    照所得稅法規定，參照各地區國稅局調查資料、各業同業公
    會意見暨財稅資料中心提供之92年核定及93年度、94年度全
    國營利事業各業申報資料後，邀集工商團體、會計師公會及
    各地區國稅局等共同開會研商訂定，並經財政部准予備查之
    資料，自可作為計算本件美銘公司損害之依據。經查，美銘
    公司係屬五金批發、零售及建材零售業之公司，此有其公司
    基本資料在卷可稽（本院卷(二)第69頁），經核其95年度及96
    年度之同業利潤標準之淨利率均為8%（本院卷(二)第73頁、第
    76頁）。而亞德利公司於95年10月及11月份分別向美銘公司
    收取之代工帳款，分別為54萬2,630 元及56萬5,031 元之事
    實，亦有美銘公司提出亞德利公司所製作之應收帳款單各1
    份附卷可稽（本院卷(一)第44頁、第46頁），查上開應收帳款
    單因係亞德利公司所製作，故應可認定美銘公司於95年10月
    及11月份，分別確有各該等值之進貨。據此計算美銘公司於
    95 年10 月及11月份之平均進貨額為55萬3,831 元【（
    542,630 ＋565,031） ÷2 ＝553,831 ，元以下四捨五入，
    下同】，而美銘公司所請求者係自95年10月起至96年1 月止
    ，該段期間內美銘公司之淨利損失，如上所述。則自95年10
    月起至96年1 月止，美銘公司之總進貨額應為221 萬5,324
    元（553,831 ×4 ＝2,215,324） ，則美銘公司於該段期間
    內之淨利損失即為17萬7,226 元（2,215,324 ×8%＝
    177,226） 。從而，美銘公司依據系爭合約、民法第184 條
    第1 項前段、公司法第23條第2 項及民法第28條規定，請求
    亞德利公司與戊○○應負連帶賠償美銘公司之損害，在17萬
    7,226 元之範圍內，自屬有據。其逾此範圍之請求，則不應
    准許。
  (四)惟因美銘公司已以亞德利公司違約為由，扣留應給付予亞德
    利公司之貨款56萬5,031 元之事實，為兩造所不爭（本院卷
    (一)第10、218 頁），且系爭合約並無關於違約金之約定，僅
    有損害賠償之約定等情，復為兩造所是認（本院卷(二)第100
    頁）。則經以美銘公司所扣留應給付予亞德利公司之貨款56
    萬5,031 元，抵銷上開美銘公司之淨利損失17萬7,226 元之
    結果後，尚屬有餘。從而，美銘公司請求亞德利公司與戊○○應再連帶賠償其所受淨利之損失部分，已不應再准許。縱
    認依美銘公司嗣後之主張，認計算上開淨利之損失應自95年
    10 月 起至96年8 月止共11個月（本院卷(二)第89頁），則該
    段期間內美銘公司之總進貨額應為609 萬2,141 元（
    553,831 ×11 ＝6,092,141），則美銘公司於該段期間內之
    淨利損失亦不過為48萬7,371 元（6,092,141 ×8%＝
    487,371） ，亦不足美銘公司所扣留應給付予亞德利公司之
    貨款56萬5,031 元。故美銘公司請求亞德利公司與戊○○應
    再連帶賠償其所受淨利之損失部分，亦不應准許，併此敘明
    。
八、錦輝水電公司得否依商標法第61條第1 項、第63條第1 項第
    1 款、民法第184 條第1 項前段、公司法第23條第2 項、民
    法第28條規定，請求亞德利公司及戊○○負侵害系爭商標之
    連帶損害賠償責任？其損害金額應如何計算？
  (一)按「商標權人對於侵害其商標權者，得請求損害賠償，並得
    請求排除其侵害；有侵害之虞者，得請求防止之。」「商標
    權人請求損害賠償時，得就下列各款擇一計算其損害：一、
    依民法第216 條規定。但不能提供證據方法以證明其損害時
    ，商標權人得就其使用註冊商標通常所可獲得之利益，減除
    受侵害後使用同一商標所得之利益，以其差額為所受損害。
    」商標法第61條第1 項、第63條第1 項第1 款分別定有明文
    。又商標專用權人不能提供證據方法以證明其損害時，商標
    專用權人，得就其使用註冊商標通常所可獲得之利益，減除
    受侵害後使用同一商標所得之利益，以其差額為所受損害。
    準此，商標專用權人訴請賠償損害時，仍應就其使用註冊商
    標通常所可獲得之利益，及因該商標受侵害後使用同一商標
    所得之利益之利己事實負舉證之責。最高法院93年度台上字
    第358 號判決意旨亦足資參照。
  (二)查亞德利公司及戊○○既確實有在95年12月以前，以系爭模
    具產製CD管零件成品，並在其上標示系爭商標後私自對外販
    售之事實，如上所述。則錦輝水電公司依據商標法第61條第
    1 項、第63條第1 項第1 款、民法第184 條第1 項前段、公
    司法第23條第2 項、民法第28條規定，請求亞德利公司及其
    負責人戊○○應負侵害系爭商標之連帶損害賠償責任，固屬
    有據。惟參照上開最高法院93年度台上字第358 號判決意旨
    ，本件系爭商標專用權人錦輝水電公司仍應就其使用系爭商
    標通常所可獲得之利益，及因該商標受侵害後使用同一商標
    所得之利益之利己事實負舉證之責。否則，依民法侵權行為
    損害賠償之原則，乃有損害，始有賠償；反之，若不能舉證
    有損害存在，則不得請求賠償。
  (三)經查，錦輝水電公司雖主張其系爭商標遭侵害之損害金額，
    應以美銘公司於95年10月、11月份之淨利損失，分別為16萬
    5,730 元及8 萬5,775 元，合計為25萬1,505 元，以之作為
    計算基準云云，惟此已為被告所否認。矧錦輝水電公司與美
    銘公司乃二個法人人格不同之公司，雖其法定代理人均為甲○○，惟錦輝水電公司計算其所受侵權行為之損害賠償時，
    應有不同於美銘公司所受損害之標準。詎錦輝水電公司迄未
    能舉證其使用系爭商標通常所可獲得之利益為何？亦未能證
    明其因該商標受侵害後，使用同一商標所得之利益為何等利
    己之事實，則錦輝水電公司率爾以美銘公司於95年10月、11
    月份之淨利損失，分別為16萬5,730 元及8 萬5,775 元，合
    計為25萬1,505 元作為計算其商標被侵害之損失云云，實不
    足採信。
  (四)從而，被告縱有侵害錦輝水電公司所有系爭商標之事實，惟
    錦輝水電公司所主張之損害，既已為被告所否認，且錦輝水
    電公司迄未能舉證證明其受有何種損害及其數額為何，則揆
    諸上開說明，錦輝水電公司依民法侵權行為損害賠償請求權
    ，請求被告連帶給付25萬1,505 元之損害，即屬無據。
九、被告銷售標示系爭商標之產品，是否致錦輝水電公司之信譽
    受損？其損害金額應如何計算？
  (一)按「商標權人之業務上信譽，因侵害而致減損時，並得另請
    求賠償相當之金額。」商標法第63條第3 項定有明文。查被
    告確有侵害錦輝水電公司所有系爭商標之事實，如上所述，
    且證人即博開公司之會計丁○○亦證稱：「（法官問：是否
    曾退貨予美銘公司？原因為何？）是的，因為客戶說不好用
    我就退貨給美銘公司，我也有退貨給亞德利公司，但是我不
    會將被告公司送的貨退還原告公司。」「我有可能在退貨的
    時候沒有注意，不是故意將向被告買的貨退還原告。」「（
    法官問：是否有可能將被告公司的貨退還原告公司？）有可
    能」等語（本院卷(一)第236 頁）。另證人即瑞峰電料行負責
    人乙○○亦證稱：美銘公司及亞德利公司所生產的CD管盒接
    頭二者都一樣，沒有什麼差異等語（本院卷(二)第80頁），足
    徵被告因侵害錦輝水電公司所有之系爭商標，致中盤商如博
    開公司或瑞峰電料行於進貨時，亦有時會將美銘公司及亞德
    利公司所生產的CD管盒接頭產品混淆，且有可能於退貨時互
    將貨品退錯等情。且侵害他人商標，通常即會因侵害權人之
    低價競爭，而導致商標權人之業務上信譽而致減損，此為眾
    所週知之事實。從而，錦輝水電公司主張被告因銷售標示系
    爭商標之產品，因而致錦輝水電公司之信譽受損，即屬信而
    有徵，堪予採信。是錦輝水電公司依商標法第61條第1 項、
    第63條第3 項、民法第184 條第1 項前段、公司法第23 條
    第2 項及民法第28條規定，請求亞德利公司及戊○○應連帶
    賠償錦輝水電公司之信譽損失，亦屬有據。
  (二)至於錦輝水電公司信譽損害之金額應如何計算？按「商標法
    第66條第3 項規定：『商標專用權人之業務上信譽，因侵害
    而致減損時，並得另請求賠償相當之金額。』係有別於同條
    第1 項財產上損害賠償請求權之非財產上商譽損害請求權，
    祗須商標專用權人之業務上信譽，因商標受侵害致減損時，
    即足當之。至其賠償之金額，自應審酌當事人雙方之資力、
    侵害商譽之程度及其他一切情形定之。」最高法院91年度台
    上字第1949號判決可資參照。本院經斟酌錦輝水電公司之資
    本總額為600 萬元，而亞德利公司之資本總額為500 萬元，
    此分別以該二公司之「公司基本資料」在卷可稽（本院卷(二)
    第69頁、第102 頁），而戊○○為亞德利公司之負責人，其
    於96年之所得共75萬1,895 元，並有房屋、土地及投資共4
    筆財產資料，財產總額共840 萬2,800 元之事實，此業經本
    院調閱戊○○之稅務電子閘門財產所得調件明細表附卷可資
    參憑，並斟酌被告侵害錦輝水電公司所有系爭商標之程度，
    及錦輝水電公司商譽受損之程度等情，認錦輝水電公司請求
    被告連帶賠償信譽之損害20萬元，並無不當，應予准許。
十、綜上所述，美銘公司本於民法第226 條之規定，請求亞德利
    公司賠償系爭模具不能返還之損害2 萬5,000 元，及自96年
    2 月2 日起至清償日止，按年息5%計算之利息；及錦輝水電
    公司本於商標法第61條第1 項、第63條第3 項、民法第184
    條第1 項前段、公司法第23條第2 項及民法第28條規定，請
    求被告連帶賠償其等因侵害系爭商標，致錦輝水電公司信譽
    受損之損害20萬元，及自96年2 月2 日起至清償日止，按年
    息5%計算之利息部分，為有理由，應予准許。至原告逾此範
    圍之請求，不應准許，應予駁回。又本件原告勝訴部分所命
    給付之金額，為未逾50萬元之判決，本院應依職權宣告假執
    行。而被告已陳明願供擔保請准宣告免為假執行，亦無不合
    ，爰酌定相當擔保金額准許之。至於原告敗訴部分，其此部
    分假執行之聲請已失所附麗，應併予駁回。
據上論結，原告之訴為一部有理由，一部無理由，依民事訴訟法
第79條、第85條第2項、第389條第1項第5款、第392條第2項，判
決如主文。
中    華    民    國    97    年    12    月    24    日
                  民事鳳山分庭法  官  楊富強
正本係照原本作成。
如不服本判決，應於送達後20日內，向本院提出上訴狀並表明上
訴理由，如於本判決宣示後送達前提起上訴者，應於判決送達後
10日內補提上訴理由書（須附繕本）。
中    華    民    國    97    年    12    月    24    日
                              書記官  吳金霞


司法院資訊處製作；財團法人民間司法改革基金會備份。
